臺灣臺中地方法院交通事件裁定　　　　　 96年度交聲字第5號
原處分機關　交通部公路總局臺中區監理所豐原監理站
異議人即
受處分人　　甲○○
上列異議人因違反道路交通管理處罰條例案件，對於交通部公路
總局臺中區監理所豐原監理站民國九十五年十二月二十五日所為
之裁決（豐監稽違字第裁六三─ＨＣ0000000號裁決書）
，聲明異議，本院裁定如左：
    主    文
異議駁回。
    理    由
一、原處分機關略以：異議人即受處分人甲○○（下稱受處分人
    ）所有之車號Ａ九－七０七五號自用小客貨車，於九十五年
    七月三十一日二十三時二十分許，在臺中縣豐原市○○路與
    水源路七巷口，因「少線道車不讓多線道車先行」之違規事
    實，經臺中縣警察局交通警察隊員警依法舉發，受處分人於
    九十五年十一月十五日提出申訴，經原舉發單位於九十五年
    十一月三十日以中縣警交字第０九五００一八三一二號函覆
    表示該舉發尚無不當，原處分機關遂於九十五年十二月二十
    五日以豐監稽違字第裁六三─ＨＣ0000000號裁決書
    ，改以受處分人有「支線道車不讓幹線道車先行」之違規，
    依道路交通管理處罰條例第四十五條第九款之規定，裁處受
    處分人罰鍰新臺幣（下同）六百元，並依同法第六十三條第
    一項記違規點數一點，逾期則依違反道路交通管理事件統一
    裁罰標準表及裁決書處罰主文裁處，於法並無不合等語。
二、本件聲明異議意旨略以：受處分人當時係以每小時三公里之
    速度前進左轉，而機車騎士於筆錄時承認係以每小時四十至
    五十公里之速度行進，機車騎士本應減速慢行，且受處分人
    之機車已經在機車車道，係機車硬要撞受處分人之車子。又
    原舉發機關認係「致自小客車左前車頭受損」及「致重型機
    車駕駛人及乘客受傷」亦有錯誤，應係「致自小客車右前車
    頭受損」且乘客亦無受傷，距原處分機關未予詳查，原處分
    顯有違誤，為此狀請撤銷原處分，爰聲明異議云云。
三、按車輛行至無號誌之交岔路口，支線道車應暫停讓幹線道車
    先行，道路交通安全規則第一百零二條第一項第二款前段定
    有明文。次按支線道車不讓幹線道車先行，處六百元以上一
    千八百元以下罰鍰，並記違規點數一點，道路交通管理處罰
    條例第四十五條第九款、第六十三條第一項第一款定有明文
    。又幹道應設置閃光黃燈，支道應設置閃光紅燈；閃光紅燈
    表示「停車再開」，車輛應減速接近，先停止於交岔路口前
    ，讓幹道車優先通行後認為安全時，方得續行，道路交通標
    誌標線號誌設置規則第二百二十四條第三款、第二百十一條
    第一項第二款亦載有明文。
四、經查：
（一）查本件受處分人於上揭時地駕駛Ａ九－七０七五號自小客
      貨車（下稱甲車），沿臺中縣豐原市○○路七巷由南往北
      方向行駛，行經水源路七巷與水源路交岔路口欲左轉時，
      其車頭與沿水源路由西向東西方向直行之ＦＴ三－五三五
      號重型機車（下稱乙車）前車頭發生碰撞而肇事一情，為
      受處分人所不爭執，並有臺中縣警察局九十五年十一月三
      十日中縣警交字第０九五００一八三一二號函、臺中縣警
      察局舉發違反道路交通管理事件通知單及道路交通事故現
      場圖等在卷可稽。而肇事地點即臺中縣豐原市○○路與水
      源路七巷口，其中水源路設有閃光黃燈，為幹線道，該水
      源路七巷口設有閃光紅燈，為支線道，有道路交通事故現
      場圖附卷可憑，是本件肇事時，受處分人駕駛甲車所行駛
      之水源路七巷為支線道，乙車所行駛之水源路為幹線道，
      已足堪認定。受處分人所駕駛甲車為左轉之支線道車，而
      乙車則為直行之幹線道車，而前揭道路交通安全規則第一
      百零二條第一項第二款之所以規定支線道車應讓幹線道車
      先行，旨在確認行車順序及劃分道路路權，以維護交通往
      來之安全。故汽車駕駛人「讓車」，當須將車輛暫停，待
      有路權之他車輛駕駛人通過，安全無虞時，始能再繼續通
      行。且依前開規定於交岔路口應讓幹道車先行之支線車，
      除於進入路口前應先暫停讓幹道車先行通過外，於駛進路
      口跨越交岔路時，亦須隨時注意幹道車之車況，作停讓之
      準備，以維交通安全。故受處分人行至該交岔路口前自應
      注意幹道左右來車之動態，並禮讓幹道有優先路權車輛先
      行，於駛進路口跨越交岔路時，亦需始終隨時注意左右方
      幹道車之車況，做停讓之準備。受處分人既稱：其係以每
      小時三公里之速度前進左轉，且已進駛入機車車道，認機
      車騎士即應減速慢行等語，顯見受處分人駕駛甲車進入水
      源路七巷與水源路交岔路口時，即已發現並注意該水源路
      之幹線道上已有乙車行駛且即將進入該路口，然受處分人
      並未依前開規定暫停並讓幹線道之乙車先行，而竟自認其
      已進入該路口，該機車騎士自應減速慢行而仍持續駕駛甲
      車前進左轉，雖其行進速度緩慢，然其未依前開規定暫停
      並讓幹線道之乙車先行，即顯有支線道車未讓幹道線車先
      行之違規，是受處分人辯稱係乙車硬要撞上受處分人之甲
      車，其並無違規云云，自無足採。
（二）至受處分人雖以：乙車駕駛亦有超速行駛之過失，亦為事
      故發生原因等情爭執，惟查受處分人所言縱係屬實，然此
      乃屬其他車輛之違規，是否同為事故發生原因，而應同負
      肇事責任之問題，並無法解免受處分人違反道路交通安全
      規則應受處罰之責任。又受處分人之甲車究係左前車頭或
      右前車頭受損，則屬受處分人駕駛甲車未依前開規定而肇
      事之結果，與本件受處分人有無違反前開支線道車應讓幹
      線道車先行之規定判斷無涉。再受處分人另辯稱肇事後乘
      客並無受傷云云，然原處分機關僅以案發當時臺中縣警察
      局機通對員警所為之上揭舉發通知單據以為受處分人違反
      道路交通管理處罰條例第四十五條第九款及同法第六十三
      條第一項之規定裁處受處分人罰緩六百元及記違規點數一
      點之依據，且該通知單上亦未記載乙車之駕駛有何受傷之
      情事，並未涉及認定受處分人係有因肇事致人受傷之情，
      而依同法第六十一條第三項之規定為之裁處，是原處分機
      關以上揭舉發通知單為上揭裁處尚無不合，則本件受處分
      人上開所辯，自亦無足採。
五、綜上所述，受處分人確有支線道車不讓幹線道車先行之情事
    ，原處分機關依道路交通管理處罰條例第四十五條第九款及
    第六十三條第一項規定，分別裁處受處分人罰鍰六百元及記
    違規點數一點，即屬於法有據。受處分人聲明異議，即無理
    由，應予駁回。
據上論斷，應依道路交通管理處罰條例第八十七條第二項、道路
交通案件處理辦法第十九條，裁定如主文。
中　　華　　民　　國　　96　　年　　1 　　月　　22　　日
                  交通法庭  法　官  王世華
以上正本證明與原本無異。
如不服本裁定，應於送達後五日內，向本院提出抗告狀。
                            書記官　劉易柔
中　　華　　民　　國　　96　　年　　1 　　月　　22　　日
